【裁判字號】    98,裁,1765
【裁判日期】    980716
【裁判案由】    分割登記
【裁判全文】
最  高  行  政  法  院  裁  定
                                      98年度裁字第1765號
上  訴  人  甲○○
            乙○○
被 上訴 人  彰化縣田中地政事務所
代  表  人  丙○○
上列當事人間分割登記事件，上訴人對於中華民國98年3月31日
臺中高等行政法院97年度訴字第336號判決，提起上訴，本院裁
定如下：
    主  文
上訴駁回。
上訴審訴訟費用由上訴人負擔。
    理  由
一、按對於高等行政法院判決之上訴，非以其違背法令為理由，
    不得為之，行政訴訟法第242條定有明文。依同法第243條第
    1項規定，判決不適用法規或適用不當者，為違背法令；而
    判決有同條第2項所列各款情形之一者，為當然違背法令。
    又提起上訴，應以上訴狀表明上訴理由，並應添具關於上訴
    理由之必要證據，復為同法第244條第1項第4款及第2項所明
    定。準此，當事人對於高等行政法院判決提起上訴，如以高
    等行政法院判決有行政訴訟法第243條第1項規定之不適用法
    規或適用不當為理由時，其上訴狀或理由書應有具體之指摘
    ，並揭示該法規之條項或其內容；若係成文法以外之法則，
    應揭示該法則之旨趣；倘為司法院解釋或本院之判例，則應
    揭示該判解之字號或其內容；如以高等行政法院判決有行政
    訴訟法第243條第2項所列各款情形為理由時，其上訴狀或理
    由書應揭示合於該條項各款之事實。上訴狀或理由書如未依
    此項方法表明，或其所表明者與上開法條規定不合時，即難
    認為已對高等行政法院判決之如何違背法令有具體之指摘，
    其上訴自難認為合法。
二、緣上訴人於民國（下同）97年3月間檢附臺灣彰化地方法院
    （下稱彰化地院）96年度訴字第650號民事判決、確定證明
    書及土地所有權狀影本等資料，向被上訴人申請就共有坐落
    彰化縣社頭鄉○○段704-3、704-10、704-11及704-12號等4
    筆耕地（下稱系爭土地）辦理共有物合併及判決分割登記。
    經被上訴人審查以系爭土地共有人陳永明、陳朝益及陳朝明
    係農業發展條例修正施行後始取得共有，依內政部89年9月
    16日台內地字第8913114號函釋意旨，不得分割為單獨所
    有，爰依土地登記規則第57條第1項第2款規定，予以駁回，
    上訴人不服，循序提起行政訴訟。
三、上訴人以原判決違背法令，主張：系爭土地於89年農業發展
    條例第16條修正前，係由上訴人及訴外人劉明賢、劉邱佳水
    、涂秀華、陳錦松（即陳朝明、陳朝益、陳永明之前手）、
    蕭林秀麗、陳張碧霞等7人所共有，且系爭土地依民法第823
    條及農業發展條例之規定，可分割為28筆，然彰化地院96年
    度訴字第650號確定判決僅分割為10筆，並未違反農業發展
    條例及土地細分原則；且陳朝益、陳朝明、陳永明等人就系
    爭土地依法可分割為4筆，然上開判決僅分割成3筆，更無違
    法之處，況彰化地院之判決業已確定而無法變更，故上訴人
    據以申請為分割共有物之登記，自為合法妥適，被上訴人未
    予從寬處理，同意上訴人登記之申請，原判決未察逕予駁回
    ，均有違反法令等語。經核，原判決對於上訴人之指摘部分
    均詳予論述其不足採理由，上訴人仍執陳詞再予爭執，泛言
    原判決違背法令，並未具體說明原判決其違背何項法令條款
    ，亦未具體表明合於不適用法規、適用法規不當、或行政訴
    訟法第243條第2項所列各款之情形，難認對該判決之如何違
    背法令已有具體之指摘。依首開規定及說明，應認其上訴為
    不合法。
四、據上論結，本件上訴為不合法。依行政訴訟法第249條第1項
    前段、第104條，民事訴訟法第95條、第78條、第85條第1項
    前段，裁定如主文。
中    華    民    國    98    年    7     月    16    日
                    最高行政法院第七庭
                        審判長法官  藍  獻  林
                              法官  廖  宏  明
                              法官  張  瓊  文
                              法官  姜  素  娥
                              法官  林  文  舟
以  上  正  本  證  明  與  原  本  無  異
中    華    民    國    98    年    7     月    16    日
                              書記官  賀  瑞  鸞


司法院資訊處製作；財團法人民間司法改革基金會備份。
